臺灣板橋地方法院民事判決　　　　　　 91年度簡上字第140號
上　訴　人　尚德實業股份有限公司
法定代理人　甲○○
訴訟代理人　林添進律師
複　代理人　許智勝律師
被　上訴人　乙○○
訴訟代理人　李曉平律師
複　代理人　丙○○
上列當事人間請求給付票款事件，上訴人對於中華民國90年10月
31日本院三重簡易庭90年度重簡字第502 號第一審判決提起上訴
，本院第二審合議庭於94年5 月31日言詞辯論終結，判決如下：
    主  文
上訴駁回。
第二審訴訟費用由上訴人負擔。
    事實及理由
一、本件訴訟程序進行中，上訴人法定代理人由蔡簿變更為甲○
    ○，並具狀聲明承受訴訟在案，合先敘明。
二、被上訴人起訴主張：其執有上訴人所簽發，並由被告太宇科
    技股份有限公司（下稱太宇公司，負責人顏宏志）、顏宏志
    、張聖彬背書之如附表所示支票1 紙，詎於民國90年3 月27
    日向付款人為付款之提示，竟因掛失止付而遭退票，追索無
    效，爰依票據法律關係訴請上訴人及被告太宇公司、顏宏志
    、張聖彬連帶給付票款新台幣（下同）800 萬0,040 元，及
    自90年3 月28日起至清償日止，按年息百分之6 計算之利息
    等情。
三、上訴人則以：其因與被告太宇公司間買賣電子商品糾紛，太
    宇公司已同意將系爭支票返還，嗣經催討不獲置理，上訴人
    不得已對太宇公司訴請返還支票訴訟，是上訴人與太宇公司
    並無任何債務關係；又被告張聖彬謂太宇公司向其借款，並
    開立以太宇公司為發票人，票面金額各為740 萬元之支票2
    紙為清償保證，上開支票金額適與借款同，太宇公司實無再
    以系爭支票作為擔保之理，況張聖彬明知系爭支票係供作擔
    保，且太宇公司已立下切結書同意返還系爭支票，為何將支
    票背書轉讓被上訴人，為何借款恰為800 萬元，張聖彬既能
    在89年9 月30日、10月2 日匯款1,480 萬元予太宇公司，何
    須向被上訴人借款800 萬元，是被上訴人應非基於善意取得
    系爭支票，且其取得並未支付相當之對價；又系爭支票係訴
    外人莊國瑞所提示，被上訴人並未在支票上載明委託取款意
    旨，自不得行使票據權利等語置辯。
四、原審判決被上訴人全部勝訴（關於被告太宇公司、顏宏志、
    張聖彬部分，因未上訴，已告確定），上訴人不服原判決而
    提起上訴，並聲明：原判決廢棄，被上訴人在第1 審之訴駁
    回；被上訴人則聲明：上訴駁回。
五、被上訴人主張其執有上訴人簽發，並由被告太宇公司、顏宏
    志、張聖彬背書之如附表所示之支票1 紙，屆期為付款提示
    而遭退票之事實，業據提出支票及退票理由單各1 件為證，
    且為上訴人所不爭執，堪信為真實。
六、上訴人雖抗辯其與系爭支票背書人太宇公司間，並無任何債
    務關係，又被上訴人應非基於善意且未支付相當對價取得系
    爭支票，另系爭支票係訴外人莊國瑞所提示，被上訴人並未
    在支票上載明委託取款意旨，自不得行使票據權利云云。惟
    按「票據行為為不要因行為，即不以給付之原因為要素而得
    成立之行為，凡簽名於票據之人，不問原因如何，均須依票
    上所載文義負責，除執票人取得票據係出於惡意或詐欺者外
    ，發票人不得以自己與執票人前手所存抗辯之事由，對抗執
    票人」，又「票據行為為不要因行為，執票人不負證明關於
    給付之原因之責任，如票據債務人主張執票人取得票據係出
    於惡意或詐欺者，則應由該債務人負舉證之責」，最高法院
    分別著有49年台上字第678 號及64年台上字第1540號判例可
    資參照。查上訴人抗辯其與系爭支票背書人太宇公司間，並
    無任何債務關係，顯屬與執票人即被上訴人之前手所存抗辯
    事由，揭諸上開說明，上訴人並不得執以對抗被上訴人。次
    查上訴人抗辯被上訴人應非基於善意且未支付相當對價取得
    系爭支票，乃以被告張聖彬於台灣士林地方法院檢察署90年
    度偵字第5404號案件偵查中已供述被上訴人惡意且無對價取
    得系爭支票，而聲請本院調取該案件偵查卷宗為證，然經調
    卷結果，並無上訴人所稱上述情事，且上訴人亦未能再舉證
    以實其說，所辯自不足採。末查本件被上訴人起訴即已提出
    系爭支票原本為證，其既為執票人，自得行使票據上之權利
    ，且被上訴人委託訴外人莊國瑞向付款人為付款之提示，並
    非法所不許，故上訴人辯稱：系爭支票係莊國瑞所提示，被
    上訴人並未在支票上載明委託取款意旨，自不得行使票據權
    利云云，仍無可取。
七、另按掛失止付之支票，於經除權判決前，執票人非不得行使
    票據權利，查系爭支票雖經發票人即上訴人以遺失為由掛失
    止付，惟上訴人嗣未依法取得除權判決，有合作金庫銀行三
    重分行90年8 月16日（90）合金重營第4342號函在卷可參，
    自無損於被上訴人之票據權利，附此敘明。
八、從而，被上訴人本於票據之法律關係，請求上訴人給付票款
    800 萬0,040 元，及自支票提示後之90年3 月28日起至清償
    日止，按年息百分之6 計算之利息，洵屬正當。原審為上訴
    人敗訴之判決，並依職權宣告假執行，並無違誤。上訴意旨
    指摘原判決不當，求予廢棄改判，為無理由，應予駁回。
九、本件事證已臻明確，兩造其餘主張及攻擊防禦方法，經審酌
    後，核與判決結果不生影響，爰不一一論述。
據上論結，本件上訴為無理由，依民事訴訟法第436 條之1 第3
項、第449 條第1 項、第78條，判決如主文。
中　　華　　民　　國　　94　　年　　6 　　月　　14　　日
                  民事第二庭    審判長法　官　林玫君
                                      法　官　徐福晉
                                      法　官　連士綱
以上正本證明與原本無異。
如對本判決上訴，須於判決送達後20日內向本院提出上訴狀，
同時表明上訴理由；如已於本判決宣示後送達前提起上訴者，應
於判決送達後10日內補具上訴理由（均須按他造當事人之人數附
繕本）。
中　  華　　民　　國　　94　　年　　6 　　月　　17　　日
                                      書記官　李宏明
┌───────────────────────────────────┐
│附表：                                                                │
├──┬────┬───────┬─────┬──────┬──────┤
│編號│發票日  │金額（新台幣）│票   號   │付  款  人  │ 提  示  日 │
├──┼────┼───────┼─────┼──────┼──────┤
│１  │90.03.27│8,000,040元   │RK0000000 │台灣省合作金│ 90.03.27   │
│    │        │              │          │庫三重支庫  │            │
└──┴────┴───────┴─────┴──────┴──────┘
